臺灣屏東地方法院簡易民事判決
                               110年度屏簡字第419號
原      告  王○淋    （姓名、年籍、住所等詳卷）
            王○諒    （姓名、年籍、住所等詳卷）
兼  上一人
法定代理人  丁○娥    （姓名、年籍、住所等詳卷）
            王○雲    （姓名、年籍、住所等詳卷）
上四人共同
訴訟代理人  蔡函諺律師
被      告  林俊男  


訴訟代理人  許泓琮律師
上列當事人間損害賠償事件，本院於民國111年4月11日言詞辯論
終結，判決如下：
    主  文
原告之訴及假執行聲請均駁回。
訴訟費用由原告負擔。
    事實及理由
一、原告主張：緣被告林俊男於民國108年8月27日17時52分許，
    騎乘車牌號碼000-0000號普通重型機車（下稱肇事車輛），
    沿屏東縣九如鄉九里路由西往東方向行駛，本應注意車前狀
    況，並隨時採取必要之安全措施，且於超車時，按鳴喇叭二
    單響或變換燈光一次以上以提醒前車，及保持半公尺以上間
    隔，而依當時天候晴、有暮光、柏油路面乾燥無缺陷、無障
    礙物、視距良好等一切無不能注意之情事，適有被害人王○
    泰（姓名、年籍、住所等詳卷）騎乘車牌號碼000-○○○號普
    通重型機車（車牌號碼詳卷，下稱系爭車輛）同向行駛在前
    ，被告擬自王○泰左後方距離超車，竟疏未注意車前狀況並
    保持隨時可停煞之距離，且未按鳴喇叭二單響或變換燈光一
    次以上以提醒前車，亦未保持半公尺以上間隔，兩車因而不
    慎發生擦撞，致被害人人車倒地，受有創傷性蜘蛛網膜下出
    血、創傷性硬腦膜下出血等傷害，經送醫急救後，仍於同年
    8月29日14時40分許不治死亡。原告丁○娥為被害人之配偶，
    原告王○淋、王○雲、王○諒為被害人之子女，因本件交通事
    故原告王○淋支出殯葬費用新臺幣（下同）324,860元；原告
    王○諒於被害人死亡時，年僅14歲，之前均由被害人一人扶
    養，算至原告王○諒20歲成年時止，尚有5年又228日，以108
    年屏東縣每人每月消費支出為18,372元計算，則原告王○諒
    可請求被告給付扶養費金額為1,116,451元；另原告丁○娥、
    王○淋、王○雲、王○諒因被害人死亡，精神受有耎大之痛苦
    ，每人請求精神慰撫金各1,500,000元，扣除原告丁○娥、王
    ○淋、王○雲、王○諒每人已領取之強制汽車責任保險給付各5
    00,000元，則原告丁○娥可請求金額1,000,000元（1,500,00
    0元－500,000元＝1,000,000元）；原告王○淋可請求金額1,32
    4,860元（1,500,000元＋324,860元－500,000元＝1,324,860元
    ）；原告王○雲可請求金額1,000,000元（1,500,000元－500,
    000元＝1,000,000元）；原告王○諒可請求金額2,566,451元
    （1,500,000元＋1,116,451元－500,000元＝2,566,451元），
    為此依侵權行為法律關係提起本件訴訟等語。聲明：被告應
    給付原告丁○娥1,000,000元，應給付原告王○淋1,324,860元
    ，應給付原告王○雲1,000,000元，應給付原告王○諒2,566,4
    51元，及均自起訴狀繕本送達翌日起至清償日止，按年息5％
    計算之利息；原告願供擔保請准宣告假執行。
二、被告則以：對於原告王○淋支出殯葬費用324,860元、原告王
    ○諒受扶養日數尚有5年又228日及108年屏東縣每人每月平均
    消費支出為18,372元等事實均不爭執，但被害人死亡已77歲
    ，已無扶養能力，且原告丁○娥亦應共同負擔扶養，況本件
    交通事故被告所涉犯過失致死案件，業經檢察官為不起訴處
    分確定，且交通部公路總局車輛行車事故鑑定覆議委員會，
    亦認被告並無肇事責任，故被告並無過失，無庸負損害賠責
    任等語置辨。聲明：原告之訴駁回。
三、被告騎乘肇事車輛於上開時、地與被害人騎乘系爭車輛發生
    碰撞，被害人人、車倒地，被害人受有創傷性蜘蛛網膜下出
    血、創傷性硬腦膜下出血等傷害，經送醫急救後，於同年8
    月29日14時40分許不治死亡等事實，業經本院調取臺灣屏東
    地方檢察署108年度相字第614號卷（下稱相驗卷）核閱無訛
    ，應可信為真實。
四、按侵權行為所發生之損害賠償請求權，以有故意或過失不法
    侵害他人權利為其成立要件，若其行為並無故意或過失，即
    無賠償之可言。經查：
　㈠本件被告於上開過失致死刑事案件中陳稱：「（當時有要超
    車嗎？）我當時只是要直行，只是對方打了往右的方向燈，
    卻突然向左偏，我煞車不及」等語〔見臺灣屏東地方檢察署1
    10年度偵續一字第1號卷（下稱偵續一卷）第33頁背面〕；核
    與證人楊岱霖於上開刑事案件警詢及檢察官訊問時分別證稱
    ：其當時騎乘機車沿屏東縣九如鄉九里路由西往東方向行駛
    ，肇事雙方均同向行駛在其前方，最前面是被害人在其的右
    前方，再來是被告在被害人的左後方，他們兩車一前一後相
    距不遠，被害人打了右轉的方向燈，卻突然幅度不大地往左
    邊轉，被告就撞上去了，兩方車速均不快，約在40至50公里
    等語〔見相驗卷第16、85頁；臺灣屏東地方檢察署108年度調
    偵續字第5號卷（下稱調偵續卷）第56頁〕，大致相符；再佐
    以本件道路交通事故現場圖、道路交通事故調查報告表㈡及
    車損照片之情況（見相驗卷第47、51、61-72頁），可知系
    爭車輛是左側車身受損，肇事車輛係前車頭受損。足見被告
    所騎乘肇事車輛，係前車頭與被害人所騎乘系爭車輛左側車
    身發生碰撞，而非碰撞被害人所騎乘系爭車輛機車後車尾，
    亦非原告騎乘肇事車輛右側車身與被害人所騎乘系爭車輛左
    側車身發生碰撞。故綜合上開證據，本院認為本件並非被告
    騎乘肇事車輛自後方追撞被害人騎乘系爭車輛，亦非被告騎
    乘肇事車輛擬超越被害人騎乘系爭車輛時發生碰撞，係被告
    繼續行駛於原行向，因被害人騎乘系爭機車打右轉燈卻將系
    爭車輛往左轉，而與被告騎乘肇事車輛發生碰撞，導致本件
    交通事故之發生。原告雖主張被告擬自被害人左後方超車云
    云，然本件現場查無監視器攝得案發交通事故畫面乙節，此
    有屏東縣政府警察局里港交通小隊108年9月18日職務報告1
    份可證〔見臺灣屏東地方檢察署108年度偵字第8006號卷（下
    稱偵卷）第9頁〕，亦無相關證據證明被告當時騎乘肇事車輛
    有要超越被害人騎乘之系爭車輛，是原告此部分之主張，即
    無可採。是則本件既無從認定被告有超車之行為，自難認有
    道路交通安全規則第101條有關超車規定之適用，準此，原
    告以被告未按鳴喇叭二單響或變換燈光一次以上以提醒前車
    ，亦未保持半公尺以上間隔，認為被告有過失云云，亦無可
    採。
　㈡按「行車遇有轉向、減速暫停、讓車、倒車、變換車道等情
    況時所用之燈光及駕駛人之手勢，應依下列規定：．．二、左
    轉彎時，應先顯示車輛前後之左邊方向燈光，或由駕駛人表
    示左臂平伸，手掌向下之手勢。」此道路交通安全規則第91
    條第1項第2款定有明文。本件則被告正常繼續行駛，而被害
    人既原已打右轉方向燈，則被告本得信賴被害人之行向係向
    右行駛而不致左偏行駛，然被害人卻突然往左轉，即已違反
    上開規定而屬不適當駕駛行為，被告直行煞避不及以致發生
    本件交通事故，依社會上正常人之反應距離，對此突如其來
    之情況，實難期其有適當之措施，若因此即歸責被告未注意
    車前狀況並隨時採取必要之安全措施，顯屬過苛。雖交通部
    公路總局高雄監理所屏澎區車輛行車事故鑑定會，固認為被
    告有未注意車前狀況，並未隨時採取必要安全措施，有該屏
    澎區0000000號會鑑定意見書可參（見偵卷第33-35頁），然
    該鑑定意見書，並未審酌被告避免撞擊之可能性，逕認被告
    有未注意車前狀況，其認定之事實基礎已有可議，尚難憑此
    即為對被告不利判斷之依據。是則，原告主張被告疏未注意
    車前狀況並保持隨時可停煞之距離云云，不足採信。
　㈢綜上所述，本件既無跡證顯示被告有何違反道路交通安全規
    則或其他不當之駕駛行為，而被害人騎乘系爭車輛貿然左轉
    ，並非被告事前所能預見或防範，被告亦無法及時反應，則
    對於被害人之死亡結果，即無應注意而不注意或預見其發生
    ，而確信其不發生，以致發生之情形，實難單憑被告所騎之
    肇事車輛與被害人騎乘之系爭車輛發生碰撞乙事，遽以認定
    被告騎乘肇事車輛有過失行為，從而原告依侵權行為法律係
    請求被告應給付原告丁○娥1,000,000元、原告王○淋1,324,8
    60元、原告王○雲1,000,000元、原告王○諒2,566,451元，及
    均自起訴狀繕本送達翌日起至清償日止，按法定利率計算之
    遲延利息，於法自屬無據，應予駁回。原告等人之訴既經駁
    回，其等假執行之聲請，即失所附麗，亦應一併駁回之。
五、因本案事證已臻明確，原告等人聲請送交通大學管理學院運
    輸研究中心，或逢甲大學車輛行車事故鑑定研究中心，或成
    功大學交通事故鑑定研究中心，鑑定本件交通事故肇事責任
    ，即無必要，本院不予准許，至於兩造其餘主張陳述及所提
    之證據，均毋庸再予審酌，附此敘明。　　
六、訴訟費用負擔：民事訴訟法第78條。
中　　華　　民　　國　　111 　年　　4 　　月　　25　　日
                        屏東簡易庭  法  官  曾吉雄
正本係照原本作成。
如對判決上訴，須於判決送達後廿日內向本院提出上訴狀，其未
表明上訴理由者，應於提出上訴後二十日內向本院補提理由書狀
（均須按他造當事人之人數附繕本）。
如委任律師提起上訴者，應一併繳納上訴審裁判費。
中　　華　　民　　國　　111 　年　　4 　　月　　25　　日
                                    書記官  鄭美雀